【裁判字號】    94,重上更(三),198
【裁判日期】    950621
【裁判案由】    公共危險
【裁判全文】
臺灣高等法院臺中分院刑事判決   94年度重上更(三)字第198號
上  訴  人
即  被  告  乙○○
                    另案於臺灣臺中監獄執行中
上列上訴人因公共危險案件，不服臺灣臺中地方法院九十二年度
訴字第一六四○號中華民國九十二年九月十二日第一審判決（起
訴案號：臺灣臺中地方法院檢察署九十二年度偵字第七五三七號
），提起上訴，經判決後，由最高法院第三次發回更審，本院判
決如下：
    主  文
原判決關於乙○○部份撤銷。
乙○○教唆放火燒燬他人所有之挖土機壹輛，致生公共危險，累
犯，處有期徒刑壹年貳月；手套參隻、裝汽油用塑膠桶壹個，均
沒收。
    事  實
一、乙○○曾於民國（下同）八十九年間，因犯偽造印文罪，經
    臺灣臺中地方法院判處有期徒刑三月確定；又因另犯偽造文
    書罪，經本院判處有期徒刑四月確定。因乙○○所犯上開二
    罪合於數罪併罰規定，其因上開二罪被判處之有期徒刑，後
    經本院裁定其應執行刑為有期徒刑六月確定，並於九十年十
    一月五日執行完畢。
二、緣有「幸太股份有限公司」自九十二年二月間起，在臺中縣
    和平鄉博愛橋下方承作「經濟部水利署第三河川局」所發包
    之大甲溪上下游疏浚工程。「幸太股份有限公司」為施作上
    開工程，乃在臺中縣和平鄉○○段第二八六、二八八號土地
    上闢建一處砂石堆置場，作為砂石暫時堆置及挖土機、砂石
    車等施工車輛於夜間停放之場所。又有張永周（綽號「二佰
    」，本案涉案部分，另由臺灣臺中地方法院檢察署檢察官簽
    分偵辦）自九十二年三月間起，為向「幸太股份有限公司」
    勒索財物，即多次唆使不詳姓名之男子駕車到上開工程之工
    地阻撓工程之進行，並要「幸太股份有限公司」之現場負責
    人丙○○撥打0000－000000號行動電話與張永周
    聯繫。丙○○未予理會，張永周乃於九十二年四月二日撥打
    電話給乙○○，要其找人到台中縣和平鄉○○段二八六、二
    八八地號之上開砂石堆置場放火燒燬停放在該處之施工機具
    挖土機，以為報復，代價是給付新台幣（下同）三萬元。乙○○明知張永周要其找人縱火之地點係在台中縣和平鄉之山
    區工程工地，工地附近之山區則長滿林木，可預見上開縱火
    地點除在夜間會有多輛不特定司機所停放之挖土機、砂石車
    等施工車輛之外，亦可預見上開車輛均為工程車，油箱內應
    會裝有大量油料，縱只潑油引燃其中一部車輛，其他車輛如
    不及時駛離，亦有陸續被延燒並延及附近林木而致公共危險
    之可能，詎乙○○仍基於教唆他人放火燒燬他人所有挖土機
    致生公共危險之不確定故意，教唆在旁之丁○○（業經原審
    以公共危險罪判處有期徒刑一年二月，嗣丁○○撤回上訴而
    告確定）前往放火。丁○○有應允之意，乙○○乃又將張永
    周打來之電話交予丁○○接聽，並由張永周在電話中與丁○○商討放火細節。丁○○因受張永周、乙○○之先後教唆，
    答應前往放火，隨即於九十二年四月二日十九時許，向乙○○借用其女友許婷婷所有車牌號碼為六Ｑ─八六六二號之賓
    士牌自用小客車，自其在台中市○○區○○路十九號（四樓
    之七）之住處出發，前往搭載己○○（業經本院九十三年上
    訴字第三二四號判處有期徒刑一年二月確定），後即與己○○二人基於共同犯罪之犯意聯絡，先於當日十九時四十分許
    ，駕車至位於台中市○○區○○路二段二五九之一號「久久
    大賣場」內購買二十公升裝之汽油桶二個、綿質手套二付、
    襪子二雙等物；再於同日十九時五十九分許，駕車至台中市
    ○○路○段二一一號之「中油青海加油站」，以六百元購得
    九二無鉛汽油二十八．六九公升，並裝入所購之汽油桶內。
    丁○○、己○○二人在購得放火所需之汽油後，即共同駕車
    前往台中縣和平鄉之「谷關飯店」投宿於二二一一號房，並
    在入房後，隨即再駕車外出共同前往上開縱火之目的地（即
    台中縣和平鄉博愛橋下方大甲溪疏浚工程砂石堆置場），並
    於同日晚上二十二時三十分許到達，隨將所駕駛之上開賓士
    車輛停放在中橫公路德芙蘭橋頭旁，由己○○負責把風，另
    由丁○○戴上手套且從後車廂內取出上開裝有汽油之汽油桶
    ，徒步走到台中縣和平鄉○○段二八六、二八八地號之砂石
    堆置場（當時上開砂石堆置場內，除停放庚○○所有之挖土
    機一輛外，尚停留至少三部之砂石車及一部廂型車，另砂石
    堆置場之旁邊即為長滿林木之山林，山林上另有工寮），隨
    即在同日晚上十一時至十二時之間，伺機將汽油潑灑在庚○○所有之挖土機（型號：ＰＣ４１０、廠牌：ＫＯＷＡＹＯ
    ＳＵ）上，再點火引燃，而放火燒燬該輛內裝有約四百公升
    柴油之挖土機（毀損部分未據提出告訴），火勢並有陸續延
    燒至旁邊停放之車輛、及延燒至砂石堆置場旁邊之森林與工
    寮等物之可能，致生公共危險。幸因上開挖土機旁邊所停放
    之砂石車，有司機夜睡於車內，發現庚○○所有之挖土機遭
    人縱火之後，即陸續將停放之砂石車駛離現場，而在另一輛
    廂型車內睡覺之庚○○亦被上開砂石車駛離現場之聲音所驚
    醒，發現其所有之上開挖土機遭人縱火，乃立刻撥打一一○
    號電話報案，消防隊員並據報趕來滅火。而丁○○在縱火之
    後，即與己○○相偕逃逸，但至同年月三日下午四時許，仍
    經警在臺中縣和平鄉○○○○○路二七．五公里上方之產業
    道路查獲，並在其等所駕駛之車牌號碼六Ｑ─八六六二號自
    小客車之駕駛座椅下方，扣得丁○○所有供放火犯罪所用之
    手套二隻，另於縱火現場扣得丁○○所有用來盛裝汽油之塑
    膠桶一個，及手套一隻（其餘之塑膠桶一個、手套一隻，已
    於縱火時丟進火場燒燬）。
三、案經臺中縣警察局和平分局報請臺灣臺中地方法院檢察署檢
    察官偵查起訴。
    理  由
一、本案上訴人即被告乙○○（以下簡稱為被告乙○○）雖坦承
    伊於九十二年四月二日有接獲張永周撥打之電話，並將張永
    周撥打之電話交給丁○○接聽，亦不否認共同被告丁○○在
    接聽張永周之上開電話之後，有於上開時間，駕駛伊之女友
    許婷婷所有車牌號碼為六Ｑ─八六六二號之賓士牌自用小客
    車，與共同被告己○○一起前往上開地點潑油縱火燒燬被害
    人庚○○所有之上開挖土機一輛，但被告乙○○矢口否認伊
    有教唆丁○○放火之犯行，並辯稱：張永周打電話給伊，是
    向伊訊問丁○○是否在家，伊見丁○○適在身旁，即將電話
    轉給丁○○接聽，伊在丁○○與張永周交談完畢之後，有向
    丁○○詢問是什麼事情，丁○○說張永周找他去放火，伊隨
    即對丁○○說「賺這種錢好嗎？」，後來係因丁○○說要載
    其女友去谷關洗澡，伊才允將女友之賓士牌自小客車借給丁○○使用，伊並未教唆丁○○前去放火，此事與伊無關，伊
    應不為罪云云。
二、惟查，本案係因「幸太股份有限公司」自九十二年二月間起
    ，在臺中縣和平鄉博愛橋下方承作「經濟部水利署第三河川
    局」所發包之大甲溪上下游疏浚工程，而綽號「二百」之張
    永周自九十二年三月間起，為向「幸太股份有限公司」勒索
    財物，即多次唆使不詳姓名之男子駕車到上開工程之工地阻
    撓工程之進行，並要「幸太股份有限公司」之現場負責人丙○○撥打0000－000000號行動電話與張永周聯繫
    ，丙○○未予理會，才致被害人庚○○所有之上開挖土機於
    上開時、地遭人潑油縱火，此情已據「幸太股份有限公司」
    承包上開工程之現場負責人丙○○於警訊及原審法院審理時
    指證甚詳。
三、次查，關於被告乙○○如何與綽號「二佰」之張永周共同教
    唆同案被告丁○○前往放火之情，業據同案被告丁○○於警
    詢時供陳：「（你為何會向被害人庚○○所有之挖土機潑灑
    汽油並縱火？）係我大哥（張先生）叫我去縱火的」、「（
    車號六Ｑ─八六六二自小客車車主許婷婷）她是我大哥張先
    生的同居人，因張先生要我到谷關（筆錄誤載為股關）縱火
    ，所以張先生提供該車輛作我犯案交通工具，不是我向許婷
    婷借的」、「他（指張先生）拿給我三萬元」、「（你所稱
    之大哥〈張先生〉是否為警方所提示照片中之人〈乙○○、
    ６０年５月１８日生、Ｚ000000000〉？）教唆我
    縱火之張大哥就是照片中之人沒錯」、「我是與己○○共同
    前往犯下（本件縱火案件），是乙○○教唆我去縱火，我才
    找己○○一起去」等語（見九十二年偵字第七五三七號影卷
    第二○、二一、二五、九五頁）；又於偵查中陳稱：「（警
    訊筆錄）實在，但我還要補充」、「（之前所言）實在」、
    「（當天）我與己○○二人（去），當天是乙○○有叫我去
    放火，但他有說是張永周叫我們去，他的綽號叫『二佰仔』
    」、「（0000－000000號電話何人的）我的」，
    「（四月三日零時十二分此電話有無收到『事情做得怎麼樣
    』之簡訊？）有，此簡訊是張永周打給我的」、「（有無與
    張永周講過電話？）有，他要我去燒砂石場之挖土機」等情
    。嗣經檢察官以證人身分訊問，丁○○並證述：「（誰叫你
    去放火？）張永周、乙○○」等語甚詳（見同上偵查卷宗第
    五八、一○二頁反面、一○三頁）。即被告乙○○於偵查中
    亦坦稱九十二年四月二日有叫丁○○去燒和平鄉○○段二八
    六、二八八號之挖土機，是朋友張永周打電話問伊看有沒有
    人，伊就說有，就叫小陳（按即丁○○）去燒，張永周是打
    電話跟伊說，伊接到電話就問在旁之丁○○能否去燒，伊就
    拿電話給丁○○聽，是張永周叫伊找人去放火等語屬實（見
    同上偵查卷第一○二頁反面、一○三頁）。另被告乙○○亦
    不否認將其女友許婷婷所有車牌號碼：六Ｑ─八六六二號賓
    士牌自用小客車，借給同案被告丁○○使用之事實。綜上各
    情，足見本案係張永周於九十二年四月二日，打電話給被告
    乙○○，要求其找人到坐落台中縣和平鄉○○段二八六、二
    八八地號之河川地上，放火燒燬停放在該河川土地上之施工
    機具挖土機，代價是三萬元，乙○○乃轉而教唆在旁之丁○○前往放火，丁○○有應允之意，乙○○即將張永周打來之
    電話交予丁○○聽，讓張永周在電話中教唆丁○○，並與丁○○在電話中商討放火細節，丁○○受張永周、乙○○共同
    教唆之後，而答應前往放火，應堪認定。
四、再查，本案共同被告丁○○受被告乙○○與張永周之教唆後
    ，如何前往上址放火之經過與情節，亦據本案共同被告丁○○於警詢時供陳：「我於九十二年四月二日十九時許駕駛車
    牌號碼六Ｑ─八六六二號自小客車，從我現住地台中市○○
    區○○路十九號四樓之七號出發，然後再到己○○住處搭載
    黃員，．．．．．．然後於十九時四十幾分許由我駕車到台
    中市○○區○○路久久大賣場購買二十公升裝汽油桶二個、
    綿質手套二付、襪子二雙等東西，然後於十九時五十分許（
    精確時間為十九時五十九分）再開車到台中市○○路○段二
    一一號中油青海站加油（我將九二無鉛汽油六○○元加入我
    所購買之油桶內，己○○開六Ｑ─八六六二號自小客車加入
    九八無鉛汽油八○○元到六Ｑ─八六六二號自小客車），然
    後一起駕車往谷關方向行駛．．．．．．投宿於「谷關飯店
    」二二一一號房，入房後立即駕車離開房間，搭載車上之汽
    油往目的地（台中縣和平鄉博愛橋下方大甲溪疏浚工程處）
    縱火，於二十二時三十分．．．．．．到達，然後將車子停
    放中橫公路德芙蘭橋頭旁（車頭朝谷關方向），然後我雙手
    戴上四隻手套，雙手提著二只裝滿油之油桶往溪邊挖土機上
    倒油至挖土機上．．．．．．點完後我與己○○一起駕車逃
    逸」、「（車號六Ｑ─八六六二自小客車車主許婷婷）她是
    我大哥張先生的同居人，因張先生要我到谷關（筆錄誤載為
    股關）縱火，所以張先生提供該車輛作我犯案交通工具，不
    是我向許婷婷借的」、「我將一只桶子丟在現場，另一只桶
    子丟在現場被火燒完，手套一付丟入火場中，另一付攜回放
    置於汽車內（警方車內所起出之手套）」、「（警方於縱火
    現場所起出之油桶一只、綿質手套〈誤載為條〉一只係何人
    所有？為何與你所稱之已將棉質手套一付丟入火場〈漏載之
    陳述不同〉？）均是我所有，可能丟的太急〈誤載為集〉沒
    丟準」、「我是與己○○共同前往犯下（本件縱火案件），
    是乙○○教唆我去縱火，我才找己○○一起去」等語明確（
    見同上偵查卷第十九、二○、二五、九五頁）；又於偵查中
    供稱：「（警訊筆錄）實在，但我還要補充」、「（何意見
    補充？）己○○與我一起去買手套及汽油，他知道我要放火
    的地點，而且己○○坐我的車子一起去」、「（之前所言）
    實在」、「（當天）我與己○○二人（去）．．．．．．」
    等情屬實（見同上偵查卷宗第五八、一○二頁反面、一○三
    頁正面）。另同案被告己○○於檢察官訊問時，亦供稱：「
    （你的行為涉及放火罪，有何答辯？）我們認罪，請給自新
    機會」、「（為何警訊陳述不知情，說是要去泡溫泉？）因
    怕有事情才這麼講」等語（見同上偵查卷宗第五九、六○頁
    ）。而被害人庚○○於警詢時亦指稱：前開被燒之挖土機係
    伊所有停放在上址工程地點而遭人縱火，其發現後並有打一
    一○電話報案等語（見同上偵查卷第四四、四五頁）；並於
    原審法院審理時，復指稱：「．．．．．．當天我沒有看到
    放火，當時我人在睡覺，有聽到砂石車發動聲音，我才醒過
    來，因為砂石車的司機睡在車上，他怕被波及到，所以發動
    車子要開走，我才醒過來，我起來時，見到挖土機已著火，
    警員到現場時，於臨近發現汽油桶、手套是於附近找到的，
    挖土機、電腦、引擎、線路、開關等都已全部燒燬，現已變
    廢鐵，已經當廢鐵賣掉，該部挖土機的市價約二百二十萬元
    」等情（見原審影卷第四六頁）。此外，並有在車牌號碼六
    Ｑ─八六六二號自小客車駕駛座下方所查扣之手套二隻，另
    於縱火現場扣得裝汽油用之塑膠桶一個、手套一隻（其餘之
    塑膠桶一個、手套一隻，已於縱火時丟進火場燒燬）扣案可
    證，復有本案共同被告丁○○加油所取得之統一發票收執聯
    （00000000號）一張、縱火現場等照片共十二張在
    卷可憑（見同上偵查卷第四七至五二頁）。復經本院本案審
    理時，以證人之身分訊問，證人丁○○對於其如何於上開時
    間，與己○○共同前往上開案發地點縱火燒燬被害人庚○○
    所有之上開挖土機之犯罪經過與情節，亦證述無誤。依據上
    開證據，堪認本案共同被告丁○○在受被告乙○○與張永周
    共同教唆放火後，確另有邀同本案另一共同被告己○○前往
    上開地點放火燒燬被害人庚○○所有之上開挖土機一輛無誤
    。又關於本案共同被告丁○○在案發地點潑灑汽油並為縱火
    之時間部分，本案被害人庚○○既於警訊指述其係於九十二
    年四月三日凌晨零時許，發現其所有之上開挖土機遭人縱火
    ，核與消防隊員李永嚴於本院另案證稱約於凌晨零時十五分
    接到一一○通報（筆錄影本見本院上訴卷第一七七頁）之時
    間大致相符。再參酌本案被害人庚○○已證稱其係因被其他
    砂石車駛離現場之聲音所驚醒，發現其所有之上開挖土機遭
    人縱火，才撥打一一○電話報案，本院爰為：丁○○係於九
    十二年四月二日晚上十一時至十二時之間，伺機將汽油潑灑
    在庚○○所有之上開挖土機，再點火引燃之認定。
五、雖被告乙○○嗣後否認有教唆縱火之情；丁○○於原審法院
    審理時，亦翻異前詞，改稱：「當時是二百（張永周）打電
    話給乙○○要找我，因我電話換掉，他們二人有無說到要找
    人去放火之事我就不知道」、「二百是透過乙○○要找我，
    乙○○是冤枉」云云（見原審影卷第六四、一四三頁），復
    經本院本案審理時以證人之身分訊問，並予被告乙○○詰問
    ，證人丁○○再證稱：「（問：這次去縱火是誰叫你去的？
    ）答：張永周」、「因為之前我不想讓我大哥張永周被警方
    查辦，所以我才（在偵查中）說是乙○○（教唆我的）」、
    「（在警訊）我有這樣講，我是為了保護張永周，才會說到
    乙○○」等情。然查，本案共同被告丁○○所使用之000
    0000000號行動電話，於九十二年四月一日、二日均
    有多次通話紀錄，有上開行動電話之雙向通聯紀錄在卷可稽
    （見原審卷宗），足證丁○○推稱其電話換掉，張永周才打
    電話給被告乙○○乙節，與事實不合。本案共同被告丁○○
    所使用之上開行動電話於九十二年四月一日、二日既可正常
    通聯，如張永周係其「大哥」並要教唆丁○○前往上開地點
    縱火，張永周可直接撥打丁○○當時所使用之行動電話，直
    接教唆丁○○前往縱火，其又何須撥打被告乙○○所使用之
    電話，再由被告乙○○將電話轉交給丁○○接聽？況張永周
    當時因犯他案（擄人勒贖案件）正被通緝，此係證人丁○○
    於本院審理時所證述之事實。被告乙○○並於本院前審供稱
    ：「他（指張永周）要去大陸時，叫丁○○去我那裡」等語
    （見本院上更一卷第九九頁）。而丁○○於警訊亦供承在本
    案發生之前，於九十二年三月間，即曾經由被告乙○○之唆
    使，到被害人戊○○在臺中市○○路○段之鴿舍，竊取四、
    五十隻鴿子，與被告乙○○共同向被害人戊○○恐嚇財物（
    見七五三七號偵卷第九三頁）。又依據本案被告乙○○與共
    同被告丁○○在警、偵訊之供述，其等均供稱彼此並未結怨
    ，被告乙○○並另供稱其與丁○○為朋友關係，並有提供臺
    中市○○區○○路十九號四樓之七之處所給丁○○居住（見
    七五三七號偵卷第八二、八三頁）。張永周既因另案逃亡在
    外，丁○○又與被告乙○○有上開交情，謂本案共同被告丁○○會因不想讓張永周被警方查辦，致在偵查中構詞誣攀被
    告乙○○，此顯不合情理，為本院所不採信。查本案共同被
    告丁○○於警方提示口卡供其指認時，已明確供稱教唆其縱
    火之“張大哥”即為被告乙○○並簽名指證（見同上偵查卷
    第二五、二七頁）；且於原審九十二年七月十四日審理時亦
    再次重申於警局所言都實在，教唆伊縱火之人確是（警訊）
    照片中之「張大哥」，且當時警訊筆錄都沒有用非法手段等
    情明確（見原審影卷第六四頁）。另證人即承辦警員何永超
    於原審作證時，亦證稱：「（丁○○之警訊筆錄是否你製作
    ？）是的，丁○○有坦承是乙○○叫他去放火的，當時我們
    有拿照片給他指認，丁○○有指認並簽名，指認是乙○○教
    唆他去放火的」、「警訊筆錄時有無非法逼供？）沒有，現
    場我們有全程錄音．．．．．．」等語在卷（見原審影卷第
    八五、八六頁）；並經丁○○當場表示對證人何永超之證言
    沒有意見等語可據（見原審影卷第八六頁）。衡情丁○○於
    警詢、偵查時，既已坦認犯行，其內心已較少利害關係之衡
    量，當無為脫免自身罪責而嫁禍、誣指被告乙○○之必要；
    況其又尊稱乙○○為「大哥」，於警詢中更直言：最近吃、
    住、零用錢均由我大哥（乙○○）提供（見同上偵查卷第二
    一頁）。足見丁○○與被告乙○○在案發前已有交情，不可
    能發生指認錯誤之情形，原審共同被告丁○○前開警詢、偵
    查所供，顯具有相當之憑信性，堪予採信。被告乙○○辯稱
    ：張永周打電話給伊詢問丁○○是否在家，伊即將電話轉給
    丁○○聽，他二人說完之後，伊詢問丁○○是什麼事情，丁○○說張永周找他去放火，伊隨即對丁○○說賺這種錢好嗎
    云云，及同案被告丁○○事後推稱乙○○不知情、被抓時伊
    並不想指認張永周，就隨便指認乙○○云云，無非卸責或迴
    護被告乙○○之詞，均無足採。另本案被告乙○○雖於本院
    更一審辯稱偵查筆錄與其所述內容不同云云。然經本院更一
    審對九十二年四月四日檢察官偵訊丁○○、己○○之錄音帶
    、九十二年五月三十日檢察官偵訊乙○○、丁○○之錄音帶
    ，進行勘驗結果，訊問內容均與各該次筆錄記載內容（即同
    上偵查卷第五七至六○、一○二至一○四頁）相符，經記明
    筆錄可稽（見本院更一審卷第九八頁），益徵被告乙○○與
    同案被告丁○○嗣後翻供之詞均不足採信。
六、又查，關於本案共同被告丁○○受教唆之後放火，是否致生
    公共危險部分，按刑法第一百七十五條第一項放火燒燬同法
    第一百七十三條、第一百七十四條以外之他人所有物，致生
    公共危險罪，固以致生公共危險即具體危險為犯罪構成要件
    之一，但其所謂之「公共危險」，以發生實害之蓋然性為已
    足。此項蓋然性之有無，並應由事實審法院基於經驗法則，
    而為客觀之判斷。就此部分，經查：
（一）本案被害人庚○○於警訊時，已指述案發地點平日還有停
      放砂石車在現場（見七五三七號偵卷第四四頁）。其並於
      原審法院先後指證：「．．．．．．當天我沒有看到放火
      ，當時我人在睡覺，有聽到砂石車發動聲音，我才醒過來
      ，因為砂石車的司機睡在車上，他怕被波及到，所以發動
      車子要開走，我才醒過來，我起來時，見到挖土機已著火
      ，警員到現場時，於鄰近發現汽油桶、手套是於附近找到
      的，挖土機、電腦、引擎、線路、開關等都已全部燒燬，
      現已變廢鐵，已經當廢鐵賣掉，該部挖土機的市價約二百
      二十萬元」、「（沒有滅火的話），柴油會爆炸，裡面裝
      有四百多公升之柴油，如砂石車沒有開走，就會發生危險
      ，爆炸後，臨近的工寮、機車、自小客車都會被波及，甚
      至會燒到臨近的森林」（見原審法院一六四○號卷第四六
      、四七頁）、「當晚九十二年四月二日或三日之日在臺中
      縣和平鄉博愛橋下方，我人在挖土機上方的土地上之廂型
      車裡面睡覺，廂型車離挖土機約有一、二樓高度，當時已
      經半夜，臨時被車子的發動聲吵醒，我人就起來看，就看
      到挖土機已冒煙。當時我有感覺到火燒的熱度，當時我有
      叫消防車來處理，同時我也有報案，消防隊來了就把火熄
      滅」、「（請說明火燒當時週邊的地形？）旁邊是石頭，
      旁邊有停放拖車，幾部拖車我並不知道，挖土機旁邊都會
      有拖車，應該有三部以上，拖車是砂石車，其他的車輛均
      沒有停放，挖土機的上方是廂型車」、「（你睡覺的地點
      是否可以感受到燃燒的熱度？）可以的，附近有工寮，是
      鐵皮屋，離挖土機約有五十公尺」、「（提示鐵皮屋照片
      ？）是的，裡面堆放模板」、「（有無其他建物？）還有
      香菇寮，也是鐵皮屋，距挖土機約五十公尺」、「（該部
      挖土機有無易燃物？）有柴油，約四百公升」、「（問：
      你的休旅車是否和挖土機垂直停放）答：是的，休旅車離
      挖土機約有一樓之距離，中間的坡度約是偵查卷四八頁挖
      土機手的上方」、「挖土機旁都會有拖車，我睡覺之前有
      停有二部拖車，拖車距離挖土機幾公尺我並不知道，如果
      挖土機燃燒，會波及到鄰近的車子」等語（見原審法院九
      十二年度訴緝字第六○七號影卷六一至六三頁、七四頁）
      。後於本院前審審理時，被害人庚○○再指訴：一般正常
      情況下，挖土機應該會停在較高之位置，砂石車則停在緊
      臨之下方或旁邊，且因砂石車是配合挖土機上下班作業，
      所以砂石車司機都在車上睡覺，當天他們發現有火怕被波
      及才將車開走，伊是聽到車子發動的聲音才起來，那邊的
      砂石車很多，正常情況下可停放十餘部，伊起床時停在挖
      土機旁邊之砂石車已經開至河床旁等情（見本院上訴審卷
      第一四七至一四九頁）。而本案共同被告丁○○亦於本院
      前審證稱案發現場尚有四、五輛砂石車在旁邊（見本院上
      訴卷第一四四頁）。足證本案被害人庚○○指證其遭縱火
      之挖土機旁邊，尚停有三輛以上之砂石車（拖車）乙節，
      應屬可信。
（二）雖據報前往案發地點滅火之消防隊員李永嚴，於本院九十
      三年度上訴字第三二四號己○○公共危險一案到庭證稱：
      其到現場時，沒有看到挖土機旁邊尚有其他車輛，其到現
      場時，挖土機之前後有在燃燒，就是挖土機之駕駛艙及後
      半部都已經在燃燒，其等一到現場就在防護油箱及其後半
      部，油箱沒有燃燒，燃燒的地點是與森林有段距離，應該
      不至於燒到森林等語（筆錄影本見本院上訴審卷第一七五
      、一七六頁）。但證人李永嚴同證稱：其因不知業已駛離
      之砂石車原所停放之位置與挖土機之距離，故對挖土機之
      火勢是否會延燒到砂石車，其並無法研判。故證人李永嚴
      之上開證詞，係就案發地點僅停有一輛挖土機遭人縱火之
      情形，所為之證詞。在證人李永嚴到達現場之前，上開挖
      土機旁邊尚有其他砂石車，既經本案實際下手實施縱火之
      共同被告丁○○供證明確，且證人李永嚴等消防隊員亦係
      在上開砂石車均已駛離，且遭縱火之挖土機之油箱尚未被
      引燃之前，即已到現場滅火，控制火場，而使火勢不致蔓
      延產生更重大之災害，故其所稱應該不至於燒到森林一情
      雖係以其滅火時所見之情況而為判斷，然若非消防人員迅
      速趕至現場滅火，且若非上開原放在挖土機旁之車輛迅速
      被開走，其所衍生之結果即會與證人李永嚴所見不同，此
      乃當然之理。再證人李永嚴於作證時對於其他所詢諸如附
      近有工寮等，若沒有滅火的話，是否會燒到一情，所稱當
      晚風向還好，還是很遠等語，語意並不明確，顯然無法做
      確切之判斷。另對柴油是否會爆炸？挖土機旁邊放有砂石
      車的話，是否有可能會燒到砂石車，亦均表示不清楚或無
      法研判等語。足徵證人李永嚴係因其趕到現場時，挖土機
      旁邊之車輛均已駛離，致無法研判上開縱火行為若經由延
      燒旁邊車輛之後，是否會波及附近之森林及工寮鐵皮屋。
      尚不得依據證人李永嚴之上開證詞，即認上開砂石車油箱
      內之四百多公升柴油一經引燃，不會陸續延燒至旁邊停放
      之砂石車，及又延燒至砂石堆置場旁邊之森林與工寮等物
      ，而致生公共危險。又本案共同被告丁○○雖於本院前審
      同另證稱：「挖土機與砂石車的距離大概有兩三台砂石車
      的距離」、「車頭前後長度大概兩台半左右」、「（附近
      ）有（森林、林木），但是距離很遠，差不多一百公尺左
      右」等語，但其在本院上訴字第三二四號案件則證稱：「
      「天色暗，（其他砂石車距離挖土機多遠），我沒有辦法
      判斷」云云（影本見本院上訴字第二一七一號卷宗第一七
      九頁）。本案共同被告丁○○對於其他砂石車與挖土機之
      距離，既無從判斷，則其豈有可以判斷挖土機與附近之森
      林相距有一百公尺之可能？本案共同被告丁○○此部分之
      證述，亦不足為上開砂石車油箱內之四百多公升柴油一經
      引燃，不會陸續延燒至旁邊停放之砂石車，及又延燒至砂
      石堆置場旁邊之森林與工寮等物，而致生公共危險之證明
      。
（三）且本案縱火之地點是在台中縣和平鄉○○段二八六、二八
      八地號之砂石堆置場，砂石堆置場旁邊即為長滿樹木之山
      林，山林之上亦有工寮，此有現場照片一張附卷可稽（見
      同上偵查卷第四八頁）。而被害人庚○○所有之挖土機在
      被縱火之後，在油箱尚未被引燃之情形下，其火勢即甚為
      猛烈，此亦有拍攝上開挖土機被縱火燃燒情形之照片一張
      在卷足憑（見同上偵查卷第四八頁）。依據上開照片所攝
      情景，被害人庚○○所有挖土機停放之地點與附近森林之
      距離應不可能會有一百公尺。如依據被害人庚○○指證工
      寮距離挖土機約為五十公尺研判，上開挖土機停放之地點
      與附近森林之距離更應少於五十公尺。而本案案發現場原
      為山間河川地，縱使證人李永嚴於本院另案證稱：「當時
      晚上風向還好」，但山間河川谷地於夜間不可能全無風勢
      助火延燒。本案被害人庚○○所有之挖土機，內裝柴油又
      多達四百公升，而其他之砂石車均屬工程用車且要運載重
      物，會到上開偏遠山區施作溪流疏浚工程，衡情應不可能
      不會在油箱裝有大量油料。則在上開挖土機遭人縱火之後
      ，油箱內所盛裝之柴油如被引燃，雖未必會產生爆炸現象
      ，但會引發更為猛烈之大火，緊鄰挖土機之砂石車輛及附
      近之車輛，亦會遭波及而延燒，車上司機之性命安全，亦
      有受威脅之虞，火勢並有可能陸續延燒至旁邊之森林與工
      寮等物，致生公共危險，如依據卷內之照片研判，應屬無
      疑。而徵之常情，當時若非有被延燒之可能，上開砂石車
      之司機豈會在挖土機被縱火之後，在消防隊員趕至現場之
      前，即在睡夢中驚醒並匆忙將上開砂石車駛離現場？益證
      若非上開砂石車司機在被害人庚○○之挖土機遭人縱火之
      後，在油箱尚未被引燃之前，即將原所停放在該處之砂石
      車駛離現場，且因消防隊員據報前來控制並撲滅火勢，上
      開挖土機之火勢有陸續延燒至旁邊停放之車輛、及延燒至
      砂石堆置場旁邊之森林與工寮等物之可能，致生公共危險
      。
（四）再，警員余國清雖於本院前審已證稱：「我們去的時候，
      火已熄滅」、「我們事後才去，去的時候只有挖土機，其
      他什麼都沒有，因為那是疏濬的河川地」、「（我去的時
      候），印象中我沒有看到一些雜草或灌木被燒的情形」等
      語（見本院上訴卷第一一三、一一四頁）。惟案發地點之
      砂石堆置場，旁邊確有長滿樹木之山林，山林之上亦有工
      寮，此有現場照片一張附卷可據（見同上偵查卷第四八頁
      ），而上開砂石堆置場於上開案發時間，亦確有停放上開
      車輛，亦據本院認定如上所述。警員余國清既係案發之後
      ，才到現場，且上開砂石堆置場旁邊之雜草或灌木未被延
      燒，亦係上開砂石車因上開原因未被延燒及消防隊員據報
      前來控制並撲滅火勢之結果，自無從依據警員余國清之上
      開證詞，而為有利被告乙○○之認定。又上開砂石堆置場
      本為疏濬的河川地，案發之後已因山洪衝蝕而不存在，業
      據「幸太股份有限公司」承包上開工程之現場負責人丙○○陳述在卷，本院已無法到上開砂石堆置場實際履勘，併
      此敘明。
七、本案被告乙○○於本院上訴審之選任辯護人雖曾為被告乙○○辯護稱：丁○○等人放火燒毀系爭挖土機係出於綽號「二
    佰」張永周之授意，且丁○○之歷次供述，其被教唆實施之
    範圍在於放火燒燬於河川地上之挖土機，並無任何證據顯示
    教唆者教唆丁○○燒燬該挖土機明知有致公共危險之可能抑
    預見有公共危險之可能，是縱認被告乙○○有教唆丁○○實
    施燒燬挖土機，且丁○○嗣後實施燒燬挖土機已達公共危險
    之程度，被告乙○○亦只須負燒燬挖土機之毀損罪責，原審
    論以放火罪尚有未洽云云。然按刑法第一百七十五條第一項
    之放火罪，固以致生公共危險即具體危險為犯罪構成要件之
    一，但其所謂之「公共危險」，以發生實害之「蓋然性」為
    已足，此項蓋然性之有無，並應由事實審法院基於經驗法則
    ，而為客觀之判斷。經查：依據本案被告乙○○之前科紀錄
    表，顯示被告乙○○先後設籍於臺中縣東勢鎮及臺中縣和平
    鄉，係在案發地點附近或案發地點之鄉鎮。被告於偵查中供
    承其於九十二年四月二日有叫丁○○去燒和平鄉○○段二八
    六、二八八地號上之挖土機等情不諱（見同上偵查卷第一○
    二頁反面），足見其應知悉本案共同被告張永周要其找人縱
    火之地點係在台中縣和平鄉之山區之工程工地，此情甚明。
    其對工地附近之山區會長滿林木，不可能推稱不知，且既為
    工程工地，則上開縱火地點除在夜間會有多輛不特定司機所
    停放之挖土機、砂石車等施工車輛之外，上開車輛因屬工程
    車，油箱內應會裝有大量油料，縱只潑油引燃其中一部車輛
    ，其他車輛如不及時駛離，亦有陸續被延燒並延及附近林木
    而致公共危險之可能，此亦屬被告乙○○應可預見之事項。
    詎被告乙○○仍教唆共同被告丁○○前往上開地點縱火，則
    被告乙○○主觀上有教唆丁○○放火燒燬他人所有挖土機致
    生公共危險之不確定故意，事證甚明。上開辯護意見尚難憑
    採而為有利於被告之認定。
八、另查，被告乙○○於本院上訴審之選任辯護人雖稱：ＩＥ－
    九六○號自用小客車車主應與本案有相當之關連性云云（本
    院上訴審卷第八二頁），但為車主即證人張嘉修所否認，並
    稱伊未曾將車借給張永周，且其車已舊，常有朋友、同學借
    用，因鑰匙插在車子上，朋友、同學借車不用跟伊說，就可
    以將車開走等語（見本院上訴審卷第一一一至一一三頁），
    此外又無其他佐證足證張嘉修涉案，該選任辯護人此部分所
    認尚難採憑，附此敘明。本案事證已臻明確，被告乙○○所
    辯係事後卸責之詞，不足採信。另按：現行刑事訴訟法第一
    百五十九條等相關證據能力之修正條文，雖已於九十二年二
    月六日經總統公佈，並於九十二年九月一日施行，依刑事訴
    訟法施行法第七條之三但書：「修正刑事訴訟法施行前已依
    法定程序進行之訴訟程序，其效力不受影響」規定，如被告
    以外之人於該條文施行前已依當時之法定程序陳述，其陳述
    自具有證據能力，不受九十二年九月一日始施行之修正後刑
    事訴訟法之影響（最高法院九十三年度台上字第四一三七號
    、九十三年度台上字第六一一○號刑事判決意旨參照）。本
    案同案被告丁○○、己○○、被害人庚○○於九十二年九月
    一日以前所為之上開各該陳述，既均係依陳述當時之法定程
    序為之，該等陳述應仍有證據能力，自不受九十二年九月一
    日始施行之修正後刑事訴訟法之影響。退步言之，縱依修正
    後之刑事訴訟法有關證據能力之規定而論：丁○○、己○○
    於偵查所言，並無「顯有不可信之情況」，依修正後刑事訴
    訟法第一五九條之一第二項規定，得為證據；而被害人庚○○於警詢所陳，未經當事人於言詞辯論終結前聲明異議，視
    為同意作為證據，且警詢筆錄復經其親閱後始簽名，警詢所
    陳又與其嗣後於法院所述無歧異之處，本院認為適當，依同
    法第一五九條之五規定，亦得為證據；另丁○○警詢所言與
    丁○○嗣後於法院部份所述有所不符，然其於警詢所陳具有
    較可信之特別情況，且為證明犯罪事實存否所必要，已如前
    論，依同法第一五九條之二規定，亦得為證據。再庚○○、
    丁○○於己○○公共危險案法院審理時所為不利於被告乙○○部份之陳述，係審判外向法官所為之陳述，依同法第一五
    九條之一第一項規定，亦得為證據，均有證據能力。被告犯
    行堪以認定，自應依法論科。
九、核被告乙○○所為，係犯刑法第二十九條第一項、刑法第一
    百七十五條第一項之教唆放火燒燬同法第一百七十三條、第
    一百七十四條以外之他人所有物（挖土機一輛），致生公共
    危險罪。被告乙○○教唆他人犯罪，為教唆犯，依刑法第二
    十九條第二項規定，應依其所教唆之刑法第一百七十五條第
    一項之罪處罰之。按「刑法第二十八條之共同正犯，以二人
    以上共同實施犯罪行為為條件，教唆犯則係教唆他人實施犯
    罪行為，與共同實施之正犯有別，二人以上共同教唆，雖應
    就教唆行為共同負責，仍不適用第二十八條之規定」（最高
    法院二五年度上字第六六一六號判例參照）；「教唆犯並非
    共同正犯，上訴人夫妻如屬共同教唆偽證，應就教唆行為共
    同負責，無適用刑法第二十八條規定之餘地，原判決主文揭
    示上訴人共同教唆偽證字樣，並於結論欄引用刑法第二十八
    條，殊嫌錯誤」（最高法院七三年度台上字第二六一六號判
    例參照）。經查，本案被告乙○○接獲張永周之電話，要其
    找人到坐落台中縣和平鄉○○段二八六、二八八地號之河川
    地上，放火燒燬停放在該河川土地上之施工機具挖土機，乙○○乃轉而教唆在旁之丁○○前往放火，丁○○有應允之意
    ，乙○○即將張永周打來之電話交予丁○○聽，讓張永周在
    電話中教唆丁○○，並與丁○○在電話中商討放火細節，丁○○受張永周、乙○○共同教唆之後，答應前往放火，足見
    乙○○、張永周對丁○○有共同教唆放火之行為，然依前開
    判例意旨所示，被告乙○○雖應就其共同教唆行為負責，惟
    無適用刑法第二十八條規定之餘地，判決主文亦不需揭示「
    共同」字樣，結論欄亦無庸引用刑法第二十八條。次按「教
    唆犯於正犯實施犯罪前，予以幫助者，其幫助行為應為教唆
    行為所吸收，祇能論以教唆罪，不得以共同正犯論處」（最
    高法院五一年度台上字第一二六四號判決意旨參照）。本案
    被告乙○○共同教唆同案被告丁○○後，雖又提供前開車輛
    給丁○○前往放火予以助力，然依上開說明，其幫助行為應
    為教唆行為所吸收，祇能論以教唆罪，不得以共同正犯論處
    。再台灣台中地方法院檢察署九十二年度偵字第一九五六七
    號被告乙○○公共危險案件移送本院上訴審併案之事實，與
    本案係同一事實，併予敘明。又被告乙○○曾於八十九年間
    ，因犯偽造印文罪，經臺灣臺中地方法院判處有期徒刑三月
    確定；又因另犯偽造文書罪，經本院判處有期徒刑四月確定
    。因乙○○所犯上開二罪合於數罪併罰規定，其因上開二罪
    被判處之有期徒刑，後經本院裁定其應執行刑為有期徒刑六
    月確定，並於九十年十一月五日執行完畢；以上事實有本院
    被告前案紀錄表在卷可按，其於刑之執行完畢後五年內再犯
    本案有期徒刑以上之刑之罪，為累犯，應依刑法第四十七條
    之規定，加重其刑。原審認被告乙○○犯罪事證明確，予以
    論罪科刑，固非無見，惟原判決未如本院明確認定被告乙○○與張永周係共同教唆丁○○放火之情，認定事實自有未臻
    明確，而有未洽；又對於被告乙○○除有教唆行為外，尚有
    提供車輛之幫助行為，該幫助行為應為教唆行為所吸收，亦
    未敘明，同有未合。被告乙○○上訴意指仍執陳詞，否認犯
    罪，指摘原判不當，雖無理由，惟原判決關於被告乙○○部
    份既有上述可議之處，即屬無可維持，自應由本院將原判決
    關於被告乙○○部份撤銷改判。爰審酌被告乙○○之犯罪動
    機、手段、所生危害及犯後未能坦認犯行之態度，且尚未就
    被害人之損失予以賠償等一切情狀，量處如主文第二項所示
    之刑，以示懲儆。扣案之手套三隻、裝汽油用塑膠桶一個，
    為正犯丁○○所有且係供犯罪所用之物（基於共同犯罪行為
    應由共犯各負全部責任之理論，而所謂共犯包含教唆犯，故
    在正犯判決中已諭知沒收之物，在教唆犯判決中仍得宣告沒
    收），爰依刑法第三十八條第一項第二款之規定宣告沒收之
    。
十、據上論斷，應依刑事訴訟法第三百六十九條第一項前段、第
    三百六十四條、第二百九十九條第一項前段，刑法第二十九
    條第一項、第二項、第一百七十五條第一項、第四十七條、
    第三十八條第一項第二款，判決如主文。
本案經檢察官甲○○到庭執行職務。
中    華    民    國    95    年    6     月    21    日
               刑事第三庭  審判長法  官  王  增  瑜
                                 法  官  胡  忠  文
                                 法  官  廖  柏  基
上列正本證明與原本無異。
如不服本判決應於收受送達後十日內向本院提出上訴書狀，其未
敘述上訴之理由者並得於提起上訴後十日內向本院補提理由書（
均須按他造當事人之人數附繕本）。
                                 書記官  王  麗  英
中    華    民    國    95    年    6     月    21    日
【附錄論罪科刑法條】
刑法第一百七十五條第一項︰
放火燒燬前二條以外之他人所有物，致生公共危險者，處一年以
上七年以下有期徒刑。
                                                      Ｆ


司法院資訊處製作；財團法人民間司法改革基金會備份。
